【裁判字號】    96,家聲,273
【裁判日期】    970417
【裁判案由】    指定親屬會議會員
【裁判全文】
臺灣板橋地方法院民事裁定             96年度家聲字第273號
聲  請  人  庚○○
聲  請  人  乙○○
                        ELD.
聲  請  人  壬○○
聲  請  人  癸○○
聲  請  人  辛○○
聲  請  人  己○○
聲  請  人  午○○○
聲  請  人  巳○○○
聲  請  人  子○○
聲  請  人  辰○○
聲  請  人  丑○○
                        E棟
聲  請  人  丙○○
聲  請  人  丁○○
聲  請  人  戊○○
                         20.
前列十四人共同
非訟代理人  景熙焱律師
相  對  人  甲○○
法定代理人  卯○○
非訟代理人  賴盛星律師
相  對  人  寅○○
                        弄5號.
上列聲請人聲請指定禁治產人甲○○之親屬會議成員事件，本院
裁定如下：
    主      文
指定如附表所示人員為禁治產人甲○○之親屬會議成員。
聲請人其餘聲請駁回。
程序費用由禁治產人甲○○負擔。
    理      由
一、本件聲請意旨乃以：
(一)、禁治產人甲○○（男、民國○○年○ 月○○日生、身分證統一編
    號：Ｚ000000000 號）因患有缺氧性腦病變昏迷而無意識能
    力，致無法處理自己事務，由其子即聲請人辛○○、癸○○
    共同具狀向本院聲請宣告甲○○為禁治產人，業經本院於民
    國92年6 月27日以92年度禁字第13號裁定宣告為禁治產人，
    並選定林翰東為禁治產人之監護人在案。因甲○○之身體療
    養及財產管理，在其復原前均需經親屬會議之決議，以符合
    民法第llll條第2項及第lll2條第2項及第1099、ll01、ll03
    、1104條之相關規定，故有組成親屬會之必要。
(二)、依民法第1130條規定「親屬會議以會員5 人組織之」。但禁
    治產人甲○○親屬中符合民法第ll3l條之法定成員僅有林蕙
    芳、林蘊芳二人能參加親屬會議，其餘均無法參加，故臺灣
    高等法院於94年4 月12日以94年度家抗字第44號裁定，指定
    庚○○、壬○○、寅○○為禁治產人之親屬會議成員，以組
    成親屬會議。然林蕙芳、林蘊芳二人均具狀向親屬會議、鈞
    院表示辭任禁治產人甲○○親屬會議成員，壬○○亦向鈞院
    請辭親屬會議成員，故親屬會議成員不足五人。
(三)、自94年禁治產人甲○○親屬會議成立迄今，全未能發揮功用
    ，此由歷次親屬會議記錄可知，親屬會議既不能督促監護人
    有積極之做為，保障受監護人，對監護人之消極不做為，放
    任不管，親屬會議形同虛設，已不能使相對人甲○○子女信
    服，故有改組之必要。再者。監護人林翰東前經鈞院以96年
    度家聲字第238 號裁定准予辭任禁治產人甲○○之監護人一
    職，故實有儘早補足親屬會議成員，以協助新任監護人。
(四)、現有之親屬會議成員寅○○應予撤退，以使親屬會議能正常
    。相對人寅○○為禁治產人甲○○之女，生母為楊阿渠女士
    ，楊女士為相對人最後之同居人。相對人中風前若干財產係
    交由楊女士處理或借名登記為楊女士名下，但均非楊女士所
    有，然在禁治產人甲○○中風後，楊女士不但未將禁治產人
    財產處理以負擔醫療費用，反藉口禁治產人欠其債務未償，
    故取走禁治產人土地徵收款新台幣1,800 萬元。之後，又反
    對將禁治產人安置回家療養。楊女士此種行為，已嚴重損及
    禁治產人之利益，相對人寅○○身受高等教育，本應明辨是
    非，出面制止，但對其母之行徑無任何反應，且相對人寅○○於94年7 月12日第1 次親屬會議第7 案、96年7 月25日第
    3 次親屬會議中阻止討論楊阿渠設定抵押1,800 萬元之事，
    故相對人寅○○不宜再以親屬會議成員身分參與此事，請鈞
    院准將其撤退。對於指定之親屬會員之撤退，我民法上並無
    明文規定，但依法理，既由法院指定，自應准由法院撤退之
    。
(五)、聲請人共同推薦之親屬會議成員4 人為乙○○、午○○○、
    癸○○、己○○，其4 人均係禁治產人甲○○之子女，學經
    歷及為人處事均受肯定，爰依法聲請鈞院指定上開四人為禁
    治產人甲○○之親屬會議成員等語，並提出戶籍謄本、鈞院
    92年度禁字第13號、96年度家聲字第238 號民事裁定、臺灣
    高等法院94年度家抗字第44號民事裁定、林蕙芳、林蘊芳96
    年10月26日聲請狀及函文、禁治產人甲○○先生歷次親屬會
    議紀錄、壬○○之聲請狀、乙○○學經歷資料、癸○○學歷
    資料等影本等件為證。
二、按禁治產人無民法第1131條規定之親屬，或親屬不足法定人
    數時，法院得因有召集權人之聲請，於其他親屬中指定之，
    民法第1132條第1 項定有明文。
三、經查：
(一)、禁治產人甲○○（男、民國○○年○ 月○○日生、身分證統一編
    號：Ｚ000000000 號）因患有缺氧性腦病變昏迷而無意識能
    力，致無法處理自己事務，由其子即聲請人辛○○、癸○○
    共同具狀向本院聲請宣告甲○○為禁治產人，業經本院以92
    年度禁字第13號裁定宣告為禁治產人，並選定林翰東為禁治
    產人之監護人在案，此有本院上開裁定在卷佐參。
(二)、而聲請人主張禁治產人甲○○親屬中符合民法第ll3l條之法
    定親屬會議成員僅有林蕙芳、林蘊芳二人能參加親屬會議，
    其餘均無法參加，故臺灣高等法院於94年4 月12日以94年度
    家抗字第44號裁定，指定庚○○、壬○○、寅○○為禁治產
    人之親屬會議成員，以組成親屬會議；然林蕙芳、林蘊芳二
    人均已具狀向親屬會議表示辭任禁治產人甲○○親屬會議成
    員，壬○○亦已向本院請辭親屬會議成員，並經本院以97年
    度家聲字第35號裁定准予在案，故親屬會議成員不足五人等
    情，業據其提出臺灣高等法院94年度家抗字第44號民事裁定
    、本院96年度家聲字第253 號民事裁定、97年度家聲字第35
    號民事裁定、林蕙芳與林蘊芳向親屬會議成員表示辭任親屬
    會議成員職務之函文等影本為證，堪信為真實。是故，禁治
    產人甲○○之親屬會議成員，已不足法定之5 人，致不能召
    開親屬會議甚明。
(三)、又我國民法上並無關於會員撤退之規定，如屬指定會員，其
    既經法院之指定而充任，應解為法院得撤退之（參照民法第
    1132條第1 項），但在一般情形（包括法定會員及指定會員
    ），如有不正當之行為時，違反法定之義務，似應準用民法
    第1106條之規定（即關於監護人之撤退），解為法院亦得予
    以撤退。本件聲請人固主張親屬會議成員即相對人寅○○應
    予撤退，因相對人寅○○之生母楊阿渠前曾侵佔禁治產人之
    土地徵收款1,800 萬元，又反對將禁治產人安置回家療養，
    且相對人寅○○多次於親屬會議中均阻止討論楊阿渠設定抵
    押1,800 萬之事，故相對人寅○○不宜再以親屬會議成員身
    分再參與此事云云，惟依聲請人所提會議紀錄，並未能證明
    相對人寅○○確有任何違反其法定義務之情，且相對人寅○○復已到庭堅詞否認有任何違反法定義務之行為，而聲請人
    復未能更舉證以實其說，尚難逕認相對人寅○○有由法院予
    以撤退之必要，是聲請人此部分聲請，尚難准許，應予駁回
    。
(四)、末查，本院審酌禁治產人甲○○之原監護人林翰東雖前經本
    院以96年度家聲字第238 號准予辭任監護人一職，惟其與禁
    治產人為同輩血親，仍屬民法第1131條規定之法定親屬會議
    成員，而庚○○、寅○○前已經臺灣高等法院以94年度家抗
    字第44號指定為禁治產人之親屬會議成員，故本院爰依法再
    指定禁治產人之二位親屬即如附表所示人員為禁治產人甲○○之親屬會議成員。聲請人另聲請指定癸○○、己○○為禁
    治產人親屬會議成員部分，則無必要，應併予駁回。
四、依非訟事件法第160 條第2 項，裁定如主文。
中    華    民    國    97    年    4     月    17    日
                  家事法庭  法  官  葉靜芳
以上正本係照原本作成。
如對本裁定不服，得於裁定送達後10日內向本院提出抗告狀。並
繳納抗告費新台幣1000元。
中    華    民    國    97    年    4     月    17    日
                            書記官  劉春美
附表：
午○○○    女、民國○○年○月○日生
            住台北縣淡水鎮○○街32號
乙○○      男、民國○○年○月○日生
            身分證統一編號：Ｚ000000000號
            住台北市○○○○街259巷34號4樓
            住4254 COUNTRY CLUB DRIVE,BAKERSFIELD
              ,CA 93306 USA.


司法院資訊處製作；財團法人民間司法改革基金會備份。
